臺灣彰化地方法院刑事附帶民事判決
110年度附民字第264號
原      告  劉明彰
被      告  謝明和
訴訟代理人  周志一律師
上列被告因傷害案件（本院110年度訴字第751號），經原告提起
附帶民事訴訟，請求損害賠償，本院於民國110年12月21日言詞
辯論終結，判決如下
    主      文
被告應給付原告新臺幣50,550元，及自民國110年10月29日起至
清償日止，按年息百分之五計算之利息。
原告其餘之訴駁回。
本判決原告勝訴部分得假執行。
    事實及理由
一、原告主張：被告於民國110年5月13日17時32分許，騎乘車牌
    號碼000-000號普通重型機車行經原告之住處外，見原告站
    立於該處，竟萌生傷害之犯意，朝原告行駛，並緊貼其背後
    通過，致原告之背部因此被擦傷。嗣後，原告騎乘機車至被
    告住處欲與被告理論。詎被告見原告機車到來，即不由分說
    ，另基於傷害之犯意，衝向尚坐在機車上之原告，將其拉下
    機車並壓制在地上數秒。原告因此受有頭部外傷、頸部、雙
    側肘部及雙膝部挫傷之傷害。被告上開行為，造成原告受傷
    ，因而支出醫療費用新臺幣（下同）550元，並因受傷而精
    神上受有痛苦，請求慰撫金30萬元。爰依民法第184條第1項
    前段、第193條第1項、第195條之規定，請求被告負侵權行
    為損害賠償之責，並聲明：被告應給付原告300,550元，及
    自起訴狀繕本送達翌日起至清償日止，按年息5％計算之利息
    。
二、被告則以：被告刑事部分應為無罪，故無須賠償原告。如法
    院認定被告有罪，則請以原告僅支出500多元醫療費用來審
    酌慰撫金高低；而本件原告亦有過失，且被告當日因妻子墮
    胎影響被告精神狀況，此部分請法院一併審酌等語，資為抗
    辯，並聲明：原告之訴駁回。
三、按附帶民事訴訟之判決，應以刑事訴訟判決所認定之事實為
    據，刑事訴訟法第500條前段定有明文。刑事訴訟諭知無罪
    、免訴或不受理之判決者，應以判決駁回原告之訴。刑事訴
    訟法第503條第1項前段亦有明文。經查：
　㈠刑事判決無罪部分：
　　本件被告被訴騎乘機車故意擦傷，導致原告背部受傷部分，
    經本院判決無罪，故此部分原告提起附帶民事訴訟部分，依
    上開規定，應予駁回。
　㈡刑事判決有罪部分：　
  ⒈原告主張其於被告住處庭院遭被告毆打，導致原告受有頭部
    外傷、頸部、雙側肘部及雙膝部挫傷之傷害之事實，業經本
    院以110年度訴字第751號刑事判決，依刑法第277條第1項之
    傷害罪，判處被告有期徒刑6月在案，足認被告確實有故意
    傷害原告之事實。
  ⒉因故意或過失不法侵害他人權利者，負損害賠償責任。故意
    以背於善良風俗之方法，加損害於他人者亦同。不法侵害他
    人之身體或健康者，對於被害人因此增加生活上之需要時，
    應負損害賠償責任。不法侵害他人之身體、健康者，被害人
    雖非財產上之損害，亦得請求賠償相當之金額，民法第184
    條第1項、第193條第1項、第195條第1項前段定有明文。又
    非財產上損害之慰撫金數額，究竟若干為適當，應斟酌雙方
    （包括侵權人）之身分，資力與加害程度等定之（最高法院
    108年台上字第1073號民事判決意旨參照）。經查：
  ⑴被告於住家庭院毆打原告之行為，業經本院以110年度訴字第
    751號刑事判決認定屬實，而被告上開行為，係故意以背於
    善良風俗之方法，加損害於原告之身體及健康，原告主張被
    告應負侵權行為損害賠償責任，自屬有據。
  ⑵原告主張其因被告上開行為而受傷，因而支出醫藥費用550元
    部分，業據原告提出醫療費單據、診斷書為證，而對照原告
    所提出之診斷書上的傷勢，確實均為本院刑事庭認定被告有
    罪犯行部分所造成之傷勢，故原告所支出之醫療費用，均與
    被告本件傷害行為有因果關係，原告此部分之請求，自屬有
    據。
  ⑶被告上開行為侵害原告身體及健康，衡情原告精神上自受有
    相當之痛苦，故原告依民法第195條第1項前段請求被告給付
    精神慰撫金，亦屬有據。本院審酌被告為徒手毆打原告之加
    害行為，原告之傷勢並非嚴重，除有診斷書及本院所調得之
    原告健保就醫紀錄外，亦經原告自承其僅就醫一次，之後則
    靠塗抹成藥復原；另審酌原告自述陸軍官校畢業之學歷，曾
    在藥廠從事業務工作，甫被裁員目前在家照顧孫子，有三名
    成年兒子，名下並有多筆不動產，於109年間所得收入約有2
    00萬元；被告自述研究所畢業之之學歷，於工廠擔任作業員
    ，與妻子及兩名子女同住，除薪資收入外，名下亦有多筆不
    動產等情，除兩造自承外，另有兩造之財產所得調件明細表
    可查。是本院審酌兩造之身分、地位、財產狀況、被告本件
    侵權行為之手段，及造成原告身體傷害之程度等一切情況，
    認本件原告得請求之慰撫金以5萬元為適當，逾此部分之請
    求即屬過高。
　㈢至於被告辯稱原告就本案發生亦有過失等語，然本件原告騎
    車來被告住處找被告，莫名遭到被告毆打，原告就本件事情
    發生無任何過失可言，被告所辯，無從採信。　
四、綜上所述，原告主張被告騎機車擦撞原告，造成原告受傷部
    分，經本院刑事庭就被告被訴故意騎車擦撞原告部分判決無
    罪，故原告此部分提起附帶民事訴訟，應予駁回。另原告主
    張其於被告住家庭院中遭被告毆打之部分，依民法第184條
    第1項、第193條第1項、第195條第1項前段，請求被告給付5
    0,550元，及自起訴狀繕本送達被告翌日即110年10月29日起
    至清償日止，按年息5％計算之利息，為有理由，應予准許；
    逾此部分之請求，為無理由，應予駁回。
五、本判決所命給付未逾50萬元，依民事訴訟法第389條第1項第
    5款之規定，應依職權宣告假執行。
中　　華　　民　　國　　111 　年　　1 　　月　　13　　日
                  刑事第二庭   審判長法官  葉明松
                               法      官  陳薏伩
                               法      官  陳怡潔
以上正本證明與原本無異。
如不服本判決應於收受判決後20日內向本院提出上訴書狀，並應
敘述具體理由。其未敘述上訴理由者，應於上訴期間屆滿後20日
內向本院補提理由書( 均須按他造當事人之人數附繕本) 「切勿
逕送上級法院」。
中　　華　　民　　國　　111 　年　　1 　　月　　13　　日
                               書  記  官  顧嘉文